臺灣基隆地方法院基隆簡易庭民事判決
110年度基簡字第887號
原      告  兆豐產物保險股份有限公司

法定代理人  梁正德  
訴訟代理人  林宣誼  
            彭政順  
被      告  黃憲福  

上列當事人間損害賠償事件，本院於民國110年12月13日言詞辯
論終結，判決如下：
    主  文
被告應給付原告新臺幣玖萬壹仟貳佰肆拾陸元，及自民國一百一
十年十二月二日起至清償日止，按年息百分之五計算之利息。
原告其餘之訴駁回。
訴訟費用新臺幣貳仟肆佰參拾元，由被告負擔新臺幣玖佰陸拾伍
元，餘由原告負擔。
本判決原告勝訴部分得假執行，但被告如以新臺幣玖萬壹仟貳佰
肆拾陸元為原告預供擔保，得免為假執行。
    事實及理由
壹、程序事項：
    本件被告經合法通知，未於言詞辯論期日到場，核無民事訴
    訟法第386條各款所列情形，爰依民事訴訟法第436條第2項
    、第385條第1項前段之規定，准原告訴訟代理人之聲請，由
    其一造辯論而為判決。
貳、實體事項：
一、原告起訴主張：
　　原告承保訴外人巨機電腦有限公司所有之車號000-0000號車
    （下稱系爭車輛），系爭車輛於民國110年4月7日18時8分於
    基隆市○○區○○路000號，遭被告駕駛車號0000-00號車因行駛
    不慎而碰撞受損，系爭車輛之修復費用合計新臺幣（下同）
    229,727元（工資48,519元、零件181,208元），原告已依保
    險契約給付被保險人，依保險法第53條之規定取得代位求償
    權，為此依民法第184條第1項前段、第191條之2前段及第19
    6條等規定，提起本件訴訟，並聲明：⒈被告應給付原告229,
    727元及自起訴狀繕本送達翌日起至清償日止，按年息百分
    之5計算之遲延利息。⒉訴訟費用由被告負擔。
二、被告經合法通知，未於言詞辯論期日到場，亦未提出書狀作
    何聲明或陳述。
三、本院之判斷：
　㈠原告主張被告駕駛車號0000-00號車，於110年4月7日18時8分
    許，行經基隆市○○區○○路000號前，與系爭車輛發生碰撞，
    致系爭車輛受損等情，業據提出兆豐產物保險股份有限公司
    查核單影本、系爭車輛行車執照影本、系爭車輛受損照片影
    本、基隆市警察局道路交通事故當事人登記聯單影本、北都
    汽車股份有限公司LS南港廠估價單原本、蓋有北都汽車股份
    有限公司南港第二分公司估價專用章之估價單原本、電子發
    票證明聯影本、賠款滿意書（受款人電匯同意書）原本等件
    為證，且經本院依職權向基隆市警察局調取本件道路交通事
    故相關資料（見該局110年10月19日基警交字第1100047609
    號函附之基隆市警察局道路交通事故現場草圖、道路交通事
    故調查報告表㈠、道路交通事故調查報告表㈡、基隆市警察局
    道路交通事故談話紀錄表、道路交通事故當事人酒精測定紀
    錄表、道路交通事故初步分析研判表、舉發違反道路交通管
    理事件通知單、道路交通事故現場照片)在卷可稽，堪信為
    真。
　㈡按汽車行駛時，駕駛人應注意車前狀況及兩車並行之間隔，
    並隨時採取必要之安全措施，道路交通安全規則第94條第3
    項前段定有明定。查訴外人連俊傑於警詢時陳稱：「我將自
    小客車AXC-0519停於上述地點路旁，我下車後聽到碰撞聲，
    發現有一部小貨車碰撞我的左前」等語（見連俊傑之道路交
    通事故談話紀錄表）。被告於警詢時陳稱：「我駕駛自小貨
    車0427-YD從文化路直行往中華路方向行駛，行經上述地點
    前，因閃避對向一部跨越雙黃線的自小客車，不慎右前側去
    碰撞一部停於路旁自小客車的左前側。」、「我記錯該對向
    無來車。」等語（見被告之道路交通事故談話紀錄表）。另
    經本院於110年12月13日言詞辯論期日勘驗監視器錄影畫面
    光碟，其結果為：「檔案名稱：0000000文化路177號(240).
    mp4，畫面為監視器錄影畫面，畫面時間15秒時，0427-YD藍
    色小貨車擦撞停放在路旁AXC-0519號車」(見本院110年12月
    13日言詞辯論筆錄第1頁)。可知本件交通事故係被告駕車未
    注意車前狀況而碰撞停於路旁之系爭車輛。且本件事故發生
    時，天候陰，夜間（或隧道、地下道、涵洞）有照明，道路
    為市區道路，路面鋪裝柏油，路面狀態乾燥，路面無缺陷，
    無障礙物，視距良好，有道路交通事故調查報告表㈠在卷可
    稽，可見依當時情形，並無不能注意之情事，被告竟疏未注
    意車前狀況，堪認被告係有過失，且被告過失行為與系爭車
    輛受損結果間，有相當因果關係，被告對系爭車輛所受損害
    應負侵權行為損害賠償責任。而原告已依保險契約給付系爭
    車輛之修復費用，自得依保險法第53條規定代位行使對被告
    之損害賠償請求權。
　㈢按因故意或過失，不法侵害他人之權利者，負損害賠償責任
    。汽車、機車或其他非依軌道行駛之動力車輛，在使用中加
    損害於他人者，駕駛人應賠償因此所生之損害，民法第184
    條第1項前段、第191條之2前段分別定有明文。次按負損害
    賠償責任者，除法律另有規定或契約因有訂定外，應回復他
    方損害發生前之原狀；第一項情形，債權人得請求支付回復
    原狀所必要之費用，以代回復原狀，民法第213條第1項、第
    3項定有明文。再按物被毀損時，被害人除得依民法第196條
    請求賠償外，並不排除民法第213條至第215條之適用。依民
    法第196條請求賠償物被毀損所減少之價額，得以修復費用
    為估定之標準，但以必要者為限（例如：修理材料以新品換
    舊品，應予折舊）。被害人如能證明其物因毀損所減少之價
    額，超過必要之修復費用時，就其差額，仍得請求賠償（最
    高法院77年度第9次民事庭會議決議㈠參照）。查原告主張系
    爭車輛之修復費用為229,727元（零件181,208元、工資合計
    48,519元），提出前揭北都汽車股份有限公司LS南港廠估價
    單及蓋有北都汽車股份有限公司南港第二分公司估價專用章
    之估價單為證，系爭車輛出廠年月為107年2月，不知其確切
    之出廠日期，推定系爭車輛為107年2月15日出廠，而以107
    年2月15日為計算折舊之基準。至110年4月7日車禍受損之日
    止，依營利事業所得稅查核準則第95條第6款規定：「固定
    資產提列折舊採用定率遞減法者，以一年為計算單位，其使
    用期間未滿一年者，按實際使用之月數相當於全年之比例計
    算之，不滿一月者，以月計」之方法計算結果，使用之時間
    應以3年2月計，其車輛及附加零件已有折舊，應將折舊部分
    予以扣除。本院依行政院所頒固定資產耐用年數表及固定資
    產折舊率之規定，其他業用客車、貨車之耐用年數為5年，
    依定率遞減法每年折舊千分之369，則原告請求之修理費中
    零件費用181,208元，依上開標準計算折舊後，原告所得請
    求之零件費用為42,727元（計算式：第1年折舊值181,208元
    ×0.369＝66,866元，第1年折舊後價值181,208元－66,866元＝1
    14,342元，第2年折舊值114,342元×0.369＝42,192元，第2年
    折舊後價值114,342元－42,192元＝72,150元，第3年折舊值72
    ,150元×0.369＝26,623元，第3年折舊後價值72,150元－26,62
    3元＝45,527元，第4年折舊值45,527元×0.369×(2/12)＝2,800
    元，第4年折舊後價值45,527元－2,800元＝42,727元，元以下
    四捨五入，下同)，加計其餘不應折舊之48,519元，則修復
    系爭車輛之必要費用應為91,246元（計算式：42,727元＋48,
    519元＝91,246元）。
四、綜上所述，原告基於侵權行為及代位求償之規定，請求被告
    給付91,246元，及自起訴狀繕本送達翌日即110年12月2日起
    至清償日止，按年息百分之5計算之利息，為有理由，應予
    准許。逾上開範圍之請求，為無理由，應予駁回。
五、訴訟費用即第一審裁判費2,430元，由被告負擔965元（計算
    式：2,430元×91,246元/229,727元＝965元），餘由原告負擔
    。
六、本件原告勝訴部分，係按民事訴訟法第427條第1項適用簡易
    程序所為被告敗訴之判決，依同法第389條第1項第3款之規
    定，應依職權宣告假執行。並依同法第392條第2項規定，宣
    告被告預供擔保，得免為假執行。
參、據上論結，原告之訴為一部有理由，一部無理由，依民事訴
    訟法第436條第2項、第385條第1項、第79條、第389條第1項
    第3款、第392條第2項之規定，判決如主文。
中    華    民    國    110    年    12   月    30    日
                  基隆簡易庭   法  官  高偉文
以上正本係照原本作成。
對於本件判決如有不服，應於收受送達後20日內向本院提出上訴
書狀，上訴於本院合議庭，並按他造當事人之人數附具繕本。如
委任律師提起上訴者，應一併繳納上訴審裁判費。
中    華    民    國    110    年    12   月    30    日
                               書記官   蕭靖蓉